臺灣臺北地方法院民事判決　九十一年度訴字第一九四八號
　　原　　　告　丁○○
　　被　　　告　甲○○○
　　　　　　　　乙○○
　　兼共同訴訟　丙○○
右當事人間請求履行和解契約事件，本院判決如左：
    主      文
被告應連帶給付原告新臺幣貳萬壹仟元，及自附表所列利息起算日起，均至清償日止
，各按週年利率百分之五計算之利息；另自民國九十一年三月七日起至一百年七月六
日止，按月於每月七日連帶給付原告新臺幣柒仟元。
訴訟費用由被告連帶負擔。
本判決第一項前段於原告以新臺幣柒仟元供擔保後得假執行；其餘部分於各次給付期
日屆至後，經原告分別以新臺幣貳仟佰元供擔保後，各得假執行。
    事      實
一原告方面：
  (一)聲明：
　　除假執行擔保金額外，如主文所示。
  (二)陳述：
    1.已故王世鐸生前於民國八十年間，積欠原告消費借貸債務新臺幣（下同）二百
      八十萬元，屢經催告償還，僅據支付部分利息。嗣經雙方會算，協議讓步自八
      十四年七月六日起至一百年七月六日止，按月於每月七日無息攤還七千元。
    2.債務人王世鐸於九十年十一月間逝世，被告三人共同繼承前項債務，自同年十
      二月七日起，均未如期清償。為此依據前述協議及繼承關係，訴請判命連帶履
      行。
    3.被告抗辯本件債務僅須履行至原債務人死亡時止，並非實情，原告予以否認。
  (三)證據：
    提出證明書、調解筆錄各一件為證，並聲請訊問證人陳雅誦、吳建福。
二被告方面：
  (一)聲明：
    駁回原告之訴。
  (二)陳述：
    1.自認已故王世鐸曾向原告借款二百八十萬元，並曾簽署原告所提出之證明書，
　    與原告約定每月償付七千元。
    2.被告三人於債務人王世鐸逝世之後，均未拋棄繼承。但原告係以放高利貸為業
      ，依據已故王世鐸生前表示，本件借款實際早已還清，並已取回擔保本金而簽
      發之票據。原告與已故王世鐸自六十年起，金錢往來皆係私下處理，家人咸不
      與聞，且彼二人亦交待子女不得介入，被告直至原告興訟，方始悉其主張。乃
      原告所提二人簽署之書證語涉含糊，除記載每月支付七千元云云之外，並未詳
      載雙方權利義務關係如何，應屬無效，原告據此要求清償殊非有理。
    3.依據已故王世鐸生前與原告所為約定意旨，本件債務僅須支付至債務人王世鐸
　    死亡時為止，與繼承人無關，原告不得向被告請求償還。
    理      由
一得心證之理由：
  (一)兩造不爭執之事證：
    原告主張被告三人之被繼承人王世鐸生前向其借款，嗣經雙方協議讓步，約定自
    八十四年七月六日起至一百年七月六日止，按月於每月七日無息攤還七千元。以
    上事實，俱經被告予以自認，應認此部分之主張為真實。
  (二)對於實體爭點之判斷：
    1.當事人約定互相讓步，以終止爭執或防止爭執發生者，其性質為和解契約，依
      據民法第七百三十六條、第七百三十七條規定，有使當事人所拋棄之權利消滅
      及使當事人取得和解契約所訂明權利之效力，除法律別有規定或契約另有訂定
      外，無論當事人或繼受其法律關係之人，均不逾越協議讓步之範圍，就業已終
      止之爭執更為主張。本件原告主張：已故王世鐸生前曾經承諾自八十四年七月
      六日起按月無息償還七千元，被告對此既已自認屬實，復未於王世鐸死亡後表
      示拋棄繼承，自應連帶受此讓步協議之拘束。其執持協議讓步以前之事由，指
      摘原告係放高利貸、系爭債務應係早已清償完畢、和解書證並未詳載雙方權義
      爭執經緯云云，據此拒絕履行和解契約，即非可採。
    2.當事人主張有利於己之事實者，就其事實有舉證之責任，為民事訴訟法第二百
      七十七條前段所明定。被告抗辯已故王世鐸生前另與原告約定本件債務僅須支
      付至其死亡為止，事為原告所否認，卷附王世鐸生前簽署之證明書內亦無此記
      載，被告復未提出其他證據以實其說，難認已就此項有利於己之抗辯盡其舉證
      責任，此部分所辯亦不足採。
    3.本件協議內容雖就各期給付約定不另計息，但被告自其被繼承人於九十年十一
      月死亡之後，即因拒絕履行而未按期清償本件繼承債務，根據民法第二百三十
      三條前段規定，原告自得就業已遲延部分之金錢債務，請求依法定利率計付遲
      延利息。從而原告本於其與已故王世鐸之約定，請求被告三人連帶清償如主文
      所示之繼承債務，及就其中起訴前業已遲延部分併計遲延利息，核屬正當，應
      予准許。
二假執行之宣告：
　原告陳明願供擔保，聲請宣告假執行，核無不合，酌定相當之擔保金額予以准許。
三結論：
  原告之訴為有理由，依民事訴訟法第八十五條第二項、第三百九十條第二項，判決
  如主文。
中　　　華　　　民　　　國　　九十一　　年　　　十　　　月　　三十一  　日
　　　　　　　　　　　　　　　民事第四庭法　　　官　林勤綱
右為正本係照原本作成
如對本判決上訴，須於判決送達後二十日內向本院提出上訴狀
中　　　華　　　民　　　國　　九十一　　年　　　十　　　月　　三十一  　日
　　　　　　　　　　　　　　　　　　　　法院書記官　陳素卿
 附　表：
┌──┬────┬───────────┐
│編號│被　　告│　　　利息起算日      │
├──┼────┼───────────┤
│１　│甲○○○│　九十一年四月十日    │
├──┼────┼───────────┤
│２　│乙○○　│　九十一年七月十日    │
├──┼────┼───────────┤
│３　│丙○○　│　九十一年四月十日    │
└──┴────┴───────────┘
